臺灣高等法院臺南分院刑事判決
110年度交上易字第296號
上  訴  人  
即  被  告  蔡謨榮

                 
選任辯護人  謝凱傑律師
            楊聖文律師
            許哲嘉律師
上列上訴人因過失致重傷害案件，不服臺灣嘉義地方法院109年
度交易字第408號中華民國110年3月31日第一審判決（起訴案號
：臺灣嘉義地方檢察署109年度調偵字第298號），提起上訴，
被告於本院就被訴事實為有罪之陳述，經本院裁定依簡式審判程
序審理，判決如下：
    主  文
上訴駁回。
蔡謨榮緩刑貳年。
    犯 罪 事 實
一、蔡謨榮於民國108年11月27日13時10分許，駕駛車牌號碼000
    0-00號自用小客車，沿嘉義縣○○鄉○○村嘉○線由北往南方向
    行駛，途經○○村00號前之設有閃光黃燈交岔路口時（即右轉
    可通往○○村之路口），本應注意減速接近，注意安全，小心
    通過，而依當時天候晴，日間自然光線，柏油路面乾燥無缺
    陷，無障礙物，視距良好，並無不能注意之情形。詎蔡謨榮
    竟疏未注意上情，在未確認右方來車之動態及距離之情形下
    ，貿然直行，適林芳玉騎乘普通重型機車沿○○村往嘉○線公
    路之鄉間道路由西往東騎至該交岔路口，亦疏未注意行經閃
    光紅燈號誌之交岔路口，應減速接近，先停止於交岔路口前
    ，讓幹線道之嘉○線公路往來之車輛優先通行後認為安全時
    ，方得續行，即貿然直行穿越。蔡謨榮、林芳玉均閃煞不及
    ，因而發生擦撞，致林芳玉受有創傷性大腦出血及蜘蛛膜下
    腔出血、創傷性主動脈剝離、左鎖肩峰關節脫位、左脛骨骨
    折、左腓骨骨折、左側氣血胸、右側氣胸、泌尿道感染、腦
    外傷併顱內出血併左側偏癱、急性肝炎、膽結石併急性膽囊
    炎等傷害，雖經送醫治療，然上開頭部傷勢仍對林芳玉之意
    識、吞嚥、言語功能、運動功能、大小便功能造成永久無法
    回復之重傷害。
二、案經林芳玉之配偶蔡能雅訴由嘉義縣警察局朴子分局報請臺
    灣嘉義地方檢察署檢察官偵查起訴。
    理  由
一、本件被告蔡謨榮所犯為死刑、無期徒刑、最輕本刑為3年以
    上有期徒刑以外之罪，亦非屬高等法院管轄之第一審案件，
    其於本院已就被訴事實為有罪之陳述，經告知簡式審判程序
    之旨後，檢察官、被告對於本件改依簡式審判程序審理均表
    示無意見，本院乃依刑事訴訟法第364條、第273條之1第1項
    規定，當庭裁定本件進行簡式審判程序，依同法第273條之2
    規定，本件不受同法第159條第1項、第161條之2、第161條
    之3、第163條之1及第164條至第170條有關證據調查程序規
    定之限制，合先敘明。
二、上揭犯罪事實，業據被告於偵查、原審及本院審理中均坦承
    不諱（偵5429卷18頁、原審卷73、80頁、本院卷142、194、
    205頁），並有下列事證足資佐證：
　㈠被告上開自白，核與告訴人蔡能雅指訴、現場證人張金昆證
    述之情節相符（警卷21至25、31頁），並有道路交通事故現
    場圖、道路交通事故調查表㈠、㈡各1份、現場暨車損照片共6
    4張附卷可稽（警卷41至64頁），復有長庚醫療財團法人嘉
    義長庚紀念醫院（下稱嘉義長庚醫院）、衛生福利部朴子醫
    院出具之診斷證明書共4紙、嘉義長庚醫院109年11月3日長
    庚院嘉字第1091050280號函在卷可憑（警卷33至39頁、調偵
    卷33頁）。
  ㈡按「其他於身體或健康，有重大不治或難治之傷害」，係刑
    法定義上之重傷害，刑法第10條第4項第6款定有明文。查被
    害人因本案車禍受有犯罪事實欄所示之傷害乙節，有上揭診
    斷證明書為證。而其中頭部傷勢部分對被害人之意識、吞嚥
    、言語功能、運動功能、大小便功能造成永久無法回復等情
    ，則有前揭嘉義長庚醫院之回函為證，足徵被害人所受之傷
    勢，已符合刑法定義上之重傷無訛。
  ㈢被告與告訴人就本件車禍事故，均有過失：
  ⒈按汽車（含機車）行駛至交岔路口，其行進、轉彎，應遵守
    燈光號誌。而閃光黃燈表示「警告」，車輛應減速接近，注
    意安全，小心通過；閃光紅燈表示「停車再開」，車輛應減
    速接近，先停止於交岔路口前，讓幹道車優先通行後認為安
    全時，方得續行，道路交通安全規則第102條第1項第1款、
    道路交通標誌標線號誌設置規則第211條第1項第1款、第2款
    分別定有明文。經查，被告、被害人當時行車之行向號誌，
    分別為閃光黃燈、閃光紅燈之事實，業據被告供陳在卷（警
    卷8頁），復有現場照片2張為證（警卷59頁）。是以揆諸前
    揭法文意旨，被告與被害人進入本案交岔路口時，被害人應
    暫停讓幹線道之被告安全先行之注意義務，惟被告仍負有應
    減速慢行，注意安全，小心通過之注意義務。而被告、被害
    人分別領有合格之普通小型車、普通重型機車駕駛執照（見
    警卷45頁之道路交通事故調查報告表㈡），行經本案交岔路
    口時，自均應遵守上揭規定，不能諉稱不知。又當時天候晴
    、日間自然光線、柏油路面乾燥無缺陷、無障礙物、視距良
    好等情，有道路交通事故調查報告表㈠在卷可佐（警卷43頁
    ），是被告與告訴人均無不能注意之情形。
  ⒉被告於警詢時供稱：我開車進入該路口才突然發現被害人騎
    車從右方衝出，發現時，距離對方僅3至5公尺左右等語（警
    卷6至7頁）；於原審審理時亦稱當時行經案發路口時，未減
    速到可隨時煞停之程度等語（原審卷80頁）。由被告在開車
    進入本案交岔路口前，並未注意到被害人正從右方騎車駛近
    該路口，以及未減速到可隨時煞停之程度乙節可知，被告在
    欲穿越路口時，確仍維持相當車速，且這樣的車速，也導致
    其無法充分確認右方有無來車駛近前，即已駛入交岔路口，
    致生本件車禍事故，是其顯未確實落實行經閃光黃燈號誌之
    交岔路口時，應「減速接近，注意安全，小心通過」之注意
    義務，自應負過失責任。
  ⒊依上揭說明，被害人騎車進入本案交岔路口時，因其行向設
    有閃光紅燈號誌，而負有暫停讓幹線道之被告安全先行之注
    意義務。而現場證人張金昆於警詢證言：被害人在騎車穿越
    肇事路口時，並未減速，在進入路口時，二車已距離彼此很
    近等語（警卷31頁）。是以，被害人在騎車進入本案肇事路
    口前，未「暫停」讓幹線道之被告先行，亦有過失，且與被
    告相比，顯然有更為嚴重之注意義務之違反，應負主要過失
    責任，堪以認定。被告對本件車禍事故具有過失，而被害人
    雖亦有過失，惟本件車禍既係被告前揭過失行為所合併肇致
    ，被告仍不得因此解免其過失責任，且被告之過失行為核 
    與被害人之受傷結果具有相當因果關係。
  ⒋本件車禍經送交通部公路總局嘉義區監理所嘉雲區車輛行車
    事故鑑定會鑑定之結論，亦就本案之肇事責任為相同認定（
    原審卷22至24頁）。 
　㈣綜上所述，足認被告上開任意性自白確與事實相符，應可採
    信。本件事證明確，被告犯行洵堪認定，應依法論科。
三、論罪：
  ㈠核被告所為，係犯刑法第284條後段之過失致重傷害罪。
  ㈡被告於肇事後，停留於現場，在警察據報到場處理且未知悉
    肇事者為何人前，主動承認肇事，嗣後並接受偵訊，自首而
    接受裁判，此業經被告供承明確，並有嘉義縣警察局道路交
    通事故肇事人自首情形紀錄表1份在卷可憑（原審卷85頁）
    ，爰依刑法第62條前段之規定減輕其刑。
四、原審以被告犯行明確，適用刑法第284條後段、第62條前段
    ，刑法施行法第1條之1第1項等規定，論以過失傷害致人重
    傷罪。並以行為人之責任為基礎，審酌被告：⑴高職畢業之
    智識程度；⑵已婚，育有1名子女；⑶從事中藥販賣，經濟狀
    況普通；⑷未有相同之犯罪前科，有臺灣高等法院被告前案
    紀錄表在卷可佐；⑸在本案車禍事故應負次要過失之責；⑹所
    為致被害人受有如犯罪事實欄所載甚為嚴重之重傷害，對於
    被害人及家屬而言，造成難以彌補、平復之痛苦；⑺於原審
    審理時雖坦承犯行，惟迄今尚未與被害人達成和解。此外，
    被告於警詢時推諉稱係因路邊之水泥護牆過高致未能看到被
    害人（警卷9頁），但從現場照片觀之（警卷54頁、59頁）
    ，水泥護牆之高度實難謂過高，不論係站立或係騎車之狀態
    ，高度均高出水泥護牆，並無被告所稱視線遭阻之情形（況
    且，縱使視線遭阻，不是更應注意安全，小心通過，又怎麼
    可能會在進入交岔路口前，完全沒有注意到被害人呢）；後
    於第1次偵訊時坦承犯行（偵5429卷18頁）；再於第2次偵訊
    初時否認犯行，辯稱自己無過失，是被害人騎車撞上來等語
    （調偵298卷22頁）。由上述可知，被告犯後猶有推諉卸責
    之心，直至原審將本件車禍事故送請鑑定而獲知鑑定結果後
    ，始真心坦認犯行。綜合上述情狀，量處被告有期徒刑7月
    ，以資懲儆。核其認事用法並無違誤，量刑亦屬妥適。被告
    上訴仍坦承犯行，其上訴認原審量刑過重云云，顯無理由，
    應予駁回。
五、末查，被告前未曾因故意犯罪受有期徒刑以上刑之宣告，有
    臺灣高等法院被告前案紀錄表1份在卷可佐（本院卷57至58
    頁），其因一時之駕車疏忽致罹刑章，事後已坦承犯行；且
    於本院審理中與被害人林芳玉及其家屬成立調解，調解內容
    為：「被告同意給付被害人及其家屬550萬元整（含強制責
    任險理賠金額）。」，被告業已依上揭調解內容給付賠償金
    與告訴人等情，有本院110年度附民移調字第41號（110年度
    重交附民字第132號）調解筆錄、被告提出之第一商業銀行
    匯款申請書回條影本各1份存卷可佐（本院卷169至170、209
    頁），並經本院向告訴人查詢屬實，有本院公務電話查詢紀
    錄表1紙在卷可參（本院卷211頁），告訴人並表示願意原諒
    被告，同意給予被告緩刑的機會（上開本院調解筆錄內容第
    三、㈢項），兼衡被告乃過失犯等情，足認被告經此偵、審
    及論罪科刑程序之教訓，當知警惕，信無再犯之虞，其所受
    有期徒刑之宣告認以暫不執行為適當，爰併予宣告緩刑2年
    ，以啟自新。
據上論斷，應依刑事訴訟法第368條、第273條之1第1項，刑法第
74條第1項第1款，判決如主文。
本案經檢察官陳睿明提起公訴，檢察官鄭益雄到庭執行職務。
中　　華　　民　　國　　110 　年　　9 　　月　　30　　日
                  刑事第二庭    審判長法　官  陳珍如 
                                      法　官  黃裕堯
                                      法　官  陳弘能
以上正本證明與原本無異。
不得上訴。
　　　　　　　　　　　　　　　　　　　書記官  許雅華
中　　華　　民　　國　　110 　年　　9 　　月　　30　　日
附錄本案論罪科刑法條全文：
中華民國刑法第284條
因過失傷害人者，處1年以下有期徒刑、拘役或10萬元以下罰金
；致重傷者，處3年以下有期徒刑、拘役或30萬元以下罰金。